臺灣高等法院臺中分院刑事判決        100年度上易字第831號
                                    100年度上易字第838號
上  訴  人  臺灣苗栗地方法院檢察署檢察官
上  訴  人
即  被  告  陳敏華
被      告  王瑞鍾
被      告  劉美雲
被      告  李保家
上列一人
選任辯護人  徐國楨律師
被      告  柯文璿  男  39歲（民國○○年○月○○日生）
                    身分證統一編號：Ｚ000000000號
                    住臺南市○○區○○里○○鄰○○○街22巷
                      36弄32號4樓之5
                    居新竹縣竹北市○○○路277號4樓F室
                    現於法務部矯正署新竹監獄執行中
被      告  蔡政勳  男  46歲（民國○○年○月○○日生）
                    身分證統一編號：Ｚ000000000號
                    住新竹市○區○○里○鄰○○路222巷41號
                    居新竹市香山區○○○路247號6樓之20
被      告  陳廷韋  男  34歲（民國○○年○月○○日生）
                    身分證統一編號：Ｚ000000000號
                    住新竹縣新埔鎮○○里○○鄰○○路○段149
                      巷160號
被      告  王慶源  男  58歲（民國○○年○月○○日生）
                    身分證統一編號：Ｚ000000000號
                    住南投縣埔里鎮枇杷里3鄰中心巷26號
                    居桃園縣平鎮市○○路南勢二段262巷16
                      弄2衖2號5樓
被      告  陳萬陞  男  55歲（民國○○年○月○○日生）
                    身分證統一編號：Ｚ000000000號
                    住桃園縣平鎮市○○里○鄰○○路南勢二
                      段262巷16弄2衖2號5樓
                    居桃園縣中壢市○○里○○鄰○○路824巷1
                      7弄2號
                    居桃園縣龍潭鄉○○路533巷51弄1號10樓
被      告  鍾岳勳  男  41歲（民國○○年○月○○日生）
                    身分證統一編號：Ｚ000000000號
                    住苗栗縣苗栗市○○里○○鄰○○街266號
被      告  簡碧玉  女  59歲（民國○○年○月○○日生）
                    身分證統一編號：Ｚ000000000號
                    住新竹市○區○○里○○鄰○○路○段329號
                      12樓之4
被      告  鍾麗琴  女  43歲（民國○○年○○月○日生）
                    身分證統一編號：Ｚ000000000號
                    住新竹市○區○○里○○鄰○道○路○段21
                    2巷12號
                    居新竹市○區○○里○○路126巷37弄8號
上列二人共同
選任辯護人  徐國楨律師
上列上訴人因被告等詐欺案件，不服臺灣苗栗地方法院99年度易
字第872 號、第1019號，中華民國100年4月22日第一審判決（起
訴案號：臺灣苗栗地方法院檢察署99年度偵字第3424號、99年度
偵續字第61號），提起上訴，本院判決如下：
    主  文
原判決關於附表二所示部分撤銷。
王瑞鍾共同犯詐欺取財罪，共貳拾陸罪，各處有期徒刑貳月，如
易科罰金，均以新臺幣壹仟元折算壹日。應執行有期徒刑陸月，
如易科罰金，以新臺幣壹仟元折算壹日。
劉美雲共同犯詐欺取財罪，共貳拾陸罪，各處拘役貳拾日，如易
科罰金，均以新臺幣壹仟元折算壹日。應執行拘役壹佰貳拾日，
如易科罰金，以新臺幣壹仟元折算壹日。
李保家共同犯詐欺取財罪，累犯，共貳拾陸罪，各處拘役貳拾日
，如易科罰金，均以新臺幣壹仟元折算壹日。應執行拘役壹佰貳
拾日，如易科罰金，以新臺幣壹仟元折算壹日。
王慶源共同犯詐欺取財罪，共貳拾陸罪，各處拘役拾伍日，如易
科罰金，均以新臺幣壹仟元折算壹日。應執行拘役壹佰日，如易
科罰金，以新臺幣壹仟元折算壹日。緩刑貳年，緩刑期間付保護
管束，並於本判決確定後捌個月內向指定之政府機關、政府機構
、行政法人、社區或其他符合公益目的之機構或團體，提供捌拾
小時之義務勞務。
柯文璿共同犯詐欺取財罪，共貳拾陸罪，各處拘役拾伍日，如易
科罰金，均以新臺幣壹仟元折算壹日。應執行拘役壹佰日，如易
科罰金，以新臺幣壹仟元折算壹日。
蔡政勳共同犯詐欺取財罪，共貳拾陸罪，各處拘役拾伍日，如易
科罰金，均以新臺幣壹仟元折算壹日。應執行拘役壹佰日，如易
科罰金，以新臺幣壹仟元折算壹日。緩刑貳年，緩刑期間付保護
管束，並於本判決確定後捌個月內向指定之政府機關、政府機構
、行政法人、社區或其他符合公益目的之機構或團體，提供捌拾
小時之義務勞務。
陳萬陞共同犯詐欺取財罪，共貳拾陸罪，各處拘役拾伍日，如易
科罰金，均以新臺幣壹仟元折算壹日。應執行拘役壹佰日，如易
科罰金，以新臺幣壹仟元折算壹日。緩刑貳年，緩刑期間付保護
管束，並於本判決確定後捌個月內向指定之政府機關、政府機構
、行政法人、社區或其他符合公益目的之機構或團體，提供捌拾
小時之義務勞務。
陳廷韋共同犯詐欺取財罪，共貳拾陸罪，累犯，各處拘役貳拾日
，如易科罰金，均以新臺幣壹仟元折算壹日。應執行拘役壹佰貳
拾日，如易科罰金，以新臺幣壹仟元折算壹日。
鍾岳勳共同犯詐欺取財罪，共肆罪，各處拘役拾伍日，如易科罰
金，均以新臺幣壹仟元折算壹日。應執行拘役貳拾日，如易科罰
金，以新臺幣壹仟元折算壹日。緩刑貳年，緩刑期間付保護管束
，並於本判決確定後捌個月內向指定之政府機關、政府機構、行
政法人、社區或其他符合公益目的之機構或團體，提供肆拾小時
之義務勞務。
陳敏華共同犯詐欺取財罪，共貳拾陸罪，各處拘役貳拾日，如易
科罰金，均以新臺幣壹仟元折算壹日。應執行拘役壹佰貳拾日，
如易科罰金，以新臺幣壹仟元折算壹日。緩刑貳年，緩刑期間付
保護管束，並於本判決確定後捌個月內向指定之政府機關、政府
機構、行政法人、社區或其他符合公益目的之機構或團體，提供
壹佰小時之義務勞務。
簡碧玉共同犯詐欺取財罪，共貳拾陸罪，各處拘役拾伍日，如易
科罰金，均以新臺幣壹仟元折算壹日。應執行拘役壹佰日，如易
科罰金，以新臺幣壹仟元折算壹日。緩刑貳年，緩刑期間付保護
管束，並於本判決確定後捌個月內向指定之政府機關、政府機構
、行政法人、社區或其他符合公益目的之機構或團體，提供捌拾
小時之義務勞務。
鍾麗琴共同犯詐欺取財罪，共貳拾陸罪，各處拘役拾伍日，如易
科罰金，均以新臺幣壹仟元折算壹日。應執行拘役壹佰日，如易
科罰金，以新臺幣壹仟元折算壹日。緩刑貳年，緩刑期間付保護
管束，並於本判決確定後捌個月內向指定之政府機關、政府機構
、行政法人、社區或其他符合公益目的之機構或團體，提供捌拾
小時之義務勞務。
其他上訴駁回。
    犯罪事實
一、李保家曾因侵占罪，經臺灣新竹地方法院判處有期徒刑1 年
    確定，於民國96年3 月8 日，因縮短刑期執行完畢。陳廷韋
    則因幫助詐欺取財罪，經同院判處有期徒刑3 月確定，於97
    年7 月7 日執行完畢。
二、王瑞鍾為久菱實業商行（設新竹市○○路503 號，下稱久菱
    商行）之實際負責人，經營濾水器及其耗材（濾芯等）之銷
    售及維修，劉美雲與王瑞鍾為夫妻關係並係該商行會計，李
    保家、王慶源、柯文璿、蔡政勳、陳萬陞、陳廷韋、鍾岳勳
    均為該商行工務人員，負責外出直接向客戶推介、銷售濾水
    器及耗材。陳敏華、簡碧玉、鍾麗琴則均為該商行電話訪問
    員，負責藉由電話陌生訪問開發客戶（上開各人之任職期間
    、職稱詳如附表一所示）。王瑞鍾由經營經驗中知悉：在濾
    水器及其耗材銷售市場中，消費者對於是否為其原先購買使
    用濾水器之廠商，在進行後續濾水器或耗材更換、補充之交
    易上，係重要影響交易決定之事項。倘消費者知悉前來推介
    、銷售濾水器及耗材之人，並非其原購買使用濾水器之廠商
    ，通常不願與之交易。王瑞鍾及劉美雲為提高銷售業績而意
    圖為自己不法之所有，遂決意藉由銷售話術，隱匿上開重要
    交易資訊，並使消費者誤認其即為消費者原先購買安裝濾水
    器之廠商，或有相當關連，以此詐術，促成交易。王瑞鍾及
    劉美雲有此詐欺犯意後，即藉由久菱商行之內部會議及員工
    教育之機會，教導工務人員及電話訪問員上開銷售話術，而
    使上開各工務人員、電話訪問員均與王瑞鍾及劉美雲共同意
    圖為自己不法所有之犯意聯絡。其等銷售話術包括：「我這
    裡是淨水器公司，您家裡淨水器保養時間到了」（暗示對消
    費者家中之淨水器有進行保養時間之建檔管理，而為原銷售
    安裝之廠商）、「公司叫我們問客戶，經銷商有去保養嗎？
    」、「你是經銷商裝的，我們是工廠」、「那是經銷商，我
    是服務站」等語，致消費者誤認其與原銷售安裝廠商有相當
    關連（於附表二中稱「詐術Ａ」）。除上開銷售話術外，部
    分電訪員於電話聯絡及工務人員於外出實際銷售時，甚至直
    接冒用其他濾水器公司名義，以促成交易（於附表二中稱「
    詐術B」）。因而於附表二所示之時間，向如附表二所示之
    游如秀等人詐得財物（其各次之被害人、行為時間、地點，
    詐騙手法及詐得金額，詳如附表二所示）。惟其中因鍾岳勳
    於久菱商行之任職期間僅自99年3月18日起至99年4月30日止
    ，是其參與犯意聯絡、行為分擔者，僅限於附表二中其任職
    期間（即附表二編號22至24及26所示）之詐欺行為。
三、案經臺灣苗栗地方法院檢察署檢察官指揮苗栗縣警察局竹南
    分局偵查起訴。
    理  由
壹、有罪部分：
一、證據能力部分：
   本件認定事實所引用之本件卷內所有卷證資料（包含人證與
    文書證據、物證等證據），並無證據證明係公務員違背法定
    程序所取得；而檢察官、被告及辯護人對本院提示之卷證，
    於本院準備程序均表示同意作為證據等語在卷，於審理時對
    於證據能力亦未有所爭執，且卷內之文書證據及證人於審判
    外之陳述，亦無刑事訴訟法第159條之4之顯有不可信之情況
    與不得作為證據之情形，且被告未曾提及檢察官在偵查時，
    有任何不法取供之情形，且客觀上並無顯不可信之情況。綜
    上，依刑事訴訟法第159條至159條之5 之規定，本件認定事
    實所引用之本件卷證所有證據（包含人證與文書證據、物證
    等證據），均有證據能力，合先敘明。
二、訊據被告陳敏華、李保家、柯文璿、蔡政勳、王慶源、陳萬
    陞、鍾岳勳、簡碧玉、鍾麗琴對於附表二所示之犯罪事實均
    坦承不諱（其中鍾岳勳只就附表二編號22至24、26部分承認
    犯罪）；被告王瑞鍾、劉美雲及陳廷韋則否認犯罪，被告王
    瑞鍾、劉美雲均辯稱：我們並未教導員工（包括電訪員及工
    務人員）使用其他公司名義行銷，而使用詐術，如有此行為
    ，純屬員工個人行為，與我們無關等語。被告陳廷韋在本院
    準備程序時否認犯罪，辯稱：我為工務人員，雖親自前往消
    費者家中進行濾水器及耗材之推介及行銷，但過程中並未使
    用詐術等語。
三、經查：
（一）被告陳敏華、李保家、柯文璿、蔡政勳、王慶源、陳萬陞
      、鍾岳勳、簡碧玉、鍾麗琴等人已經在本院審理中承認犯
      罪，而被告陳廷韋在原審審理時也承認犯罪，核其等所述
      情節大致相符，復有如附表二認定犯罪事實所憑之證據欄
      所示之證據可參，及業績報表等扣案可證，其等自白與事
      實相符，足以認定。被告陳廷韋在本院審理中空言否認犯
      罪，不足採信。
（二）被告王瑞鍾、劉美雲雖否認犯罪，惟：
    1.依扣案之教戰守則內容所記載電話訪問之銷售話術包括：
      「我這裡是淨水器公司，您家裡淨水器保養時間到了」、
      「公司叫我們問客戶，經銷商有去保養嗎？」、「你是經
      銷商裝的，我們是工廠」、「那是經銷商，我是服務站」
      等語（見他字第999號卷二第12至15頁），核其內容，均
      足以引起消費者誤認其與原銷售安裝廠商有相當關連，或
      暗示對消費者家中之淨水器有進行保養時間之建檔管理，
      而為原銷售安裝之廠商。
    2.證人即共同被告簡碧玉於警詢中證稱：我任職時陳敏華及
      王瑞鍾有教我們電訪的技巧，因為久菱商行沒有知名度，
      使用「濾水器公司」、「濾水器工廠」可以讓民眾誤以為
      是濾水器上游公司，民眾便會沒有戒心提供地址資料。我
      在任職時，有看過上開教戰守則；劉美雲交代說不能說何
      公司的，王瑞鍾有交代是要讓民眾誤認為原本安裝公司等
      語（見他字第999 號卷二第31至36頁）；嗣於原審審理中
      以證人身份作證時，也證稱：因為久菱商行沒有知名度，
      所以在向消費者進行電話訪訪問時，就不講自己行號名稱
      ，我個人認為此種作法客戶比較能夠接受，如果說出行號
      名稱，客戶不太會接受；教戰守則的內容是王瑞鍾、陳敏
      華教導我的等語（原審卷二第87頁、第891 至92頁）。證
      人即共同被告鍾麗琴於警詢證稱：我到王瑞鍾的公司上班
      後，劉美雲有給我二份手寫要如何跟民眾對話的講稿，劉
      美雲會叫我依照講稿內容跟民眾對話，王瑞鍾也有上來聽
      我跟民眾對話的情形，然後，再教我修正跟民眾對話的內
      容等語（見他字第999號卷第4頁）。嗣於原審審理中證述
      指出：電訪部的員工都知道教戰守則，也是被教育的內容
      ，而電訪部只有三個員工（按：即被告陳敏華、簡碧玉、
      鍾麗琴）。劉美雲是資深人員，也都知道這些內容，平常
      也會協助輔導電訪人員等語（見原審卷二第95頁背面至第
      96頁背面）。被告王瑞鍾也供稱：我有提供教戰守則教導
      公司的電訪員進行訪問，扣案的教戰守則是我提供的等語
      （見他字第999 號卷166頁、本院卷第189頁反面）；被告
      劉美雲也供稱：教戰守則是我提供的等語（見他字第999
      號卷第158頁），足認證人簡碧玉及鍾麗琴前開證詞，確
      與事實相符而可採信。
    3.證人即共同被告柯文璿證稱：久菱商行每天早上大都由老
      闆王瑞鍾主持會議，王瑞闆不在，就由李保家、王慶源主
      持，會議內容主要提醒業務人員，到客戶家維修及更換濾
      芯時，不要告訴我們是哪一間公司，並教新的業務如何驗
      水，與客戶溝通換濾芯，如何講價錢；測水質及冒用別的
      公司名義至被害人住處更換濾水器或濾芯是負責人瑞鍾計
      劃並教授的等語（見他字999 號卷一第51至59頁、偵字第
      3422號卷一第146至154頁）；蔡政勳證稱：我們使用的詐
      騙手法是王瑞鍾、王慶源、李保家等人所計劃；我個人在
      99年1 月之前，只要客戶說我是那家公司我就說是，之後
      ，我就說我是濾水器的師父；王瑞鍾、王慶源及李保家有
      交待若客戶沒有提，就不要主動表明身份，若有問就說是
      工廠等語（見他字第999 號卷一第257至263頁、第272 至
      275頁）；王慶源證稱：公司每天9點都會開早會，由我及
      王瑞鍾、李保家三人輪流主持；久菱商行是因為自己的普
      及率太低，才會去誘導被害人讓被害人以為我們是原安裝
      的業務員，才讓我們去換，我們是有誘導民眾的嫌疑等語
      （見他字第999 號卷一第281至290頁）；陳萬陞證稱：我
      們使用的詐騙手法都是久菱商行計劃，是王瑞鍾、王慶源
      及李保家等三人教授我們等語（見他字第999 號卷一208
      至214頁、226至231頁 ）；鍾岳勳證稱：公司每天早上由
      王瑞鍾主持開會；如果客戶質疑安裝的濾水器及濾芯與久
      菱商行的不同，王瑞鍾會教我們回答客戶這是工廠出來的
      並且含糊帶過，王瑞鍾及王慶源指示我跟其他業務員要跟
      被害人說我們是濾水器工廠派來的等語（見他字第999 號
      一第305至311頁、327至329頁），其等均已明確指述被告
      王瑞鍾如何教導其等使詐術以誘騙被害人購買濾水器或濾
      芯。
    4.被告王瑞鍾自承其為久菱商行之負責人，被告劉美雲則為
      其配偶，並參與久菱公司之經營，則其二人經由經營經驗
      ，其對於濾水器及其耗材之銷售市場中，銷售者之品牌或
      是否為消費者原先使用之廠商，對於消費者而言，係重要
      交易資訊，應無不知之理。其二人復積極提供教戰守則給
      員工簡碧玉等人，教導她們如何與民眾對話；另由下列被
      告王瑞鍾與員工之通聯內容亦可印證被告王瑞鍾實際上知
      悉員工可能在外有冒用其他廠商之情事，而有詐欺之犯意
      聯絡：
    99年1月28日21時38分40秒（偵3422號卷一第162頁）
      柯文璿：你如果要查，不要顯示號碼喔。
      王瑞鍾：喔喔。
      柯文璿：我先跟你說喔。你不要像萬陞的事件發生。
      王瑞鍾：喔喔。
      柯文璿：那是人家保養的機子，我跟他偷做的。我跟人家
      換起來變小T跟竹碳（按：均為濾水器耗材之種類）
      王瑞鍾：喔喔。
    99年4月22日11時58分6秒（偵3422號卷二第770頁）
      柯文璿：曾國榮兩間，一間我賣RO的，一間我跟人家偷做
              濾芯的，你聽有嗎？
      王瑞鍾：嘿。
               ‧
               ‧
               ‧
      柯文璿：我跟人家偷做濾芯的那個有沒有。
      王瑞鍾：嗯。
    99年4月15日17時33分46秒（偵3422號卷二第818頁）
      陳廷韋：他們以為我們是他們公司嘛，對阿。
      王瑞鍾：那你看該怎麼處理就怎麼處理阿。
               ‧
               ‧
               ‧
      陳廷韋：我看錢怎樣直接退還給他喔。
      王瑞鍾：不是啊，你東西還有是成本，你成本要扣除啊。
      陳廷韋：OK好啊。
      王瑞鍾：你全部扣給他的話，就扣你薪水啊。
    倘被告王瑞鍾及劉美雲真有意禁止員工冒用其他廠商名義
      進行交易，根本不可能發生有柯文璿「偷做」後，還跟王
      瑞鍾報備提醒配合之事。甚至遇到陳廷韋報告因遭識破要
      退錢時，被告王瑞鍾還要求扣除成本之理。證人即蔡政勳
      於原審審理中也證證：久菱商行雖曾有「嚴禁」使用其他
      廠商名義促成交易，但實際上並沒有設置任何查核制度，
      而係以業績為重。以其實際銷售經驗而言，如果久菱商行
      以自己商號名義行銷，根本不可能有其經營規模之交易量
      等語（原審卷一第106頁背面、第107頁背面）。由此可見
      ，被告王瑞鍾縱有口頭要求員工不得冒用其他廠商名義，
      但並未實際執行。
    4.至於共同被告李保家、陳廷韋等人雖曾供稱公司確實有說
      不能冒用其他公司名義等語，因與前開事證不符，自難為
      被告王瑞鍾及劉美雲有利之認定。
    5.綜上所述，被告王瑞鍾及劉美雲二人所辯不足採信，其等
      二人犯行足以認定。
（四）至於公訴意旨認被告等人就附表二所示犯行，尚有以草酸
      鈉或餘氯檢測劑加入水中攪拌測試後，水質即分別呈現白
      色混濁或呈色反應，騙取民眾更換濾水器或濾芯，而為詐
      術之部分。係以證人即臺灣自來水公司第三管理處檢驗室
      工程員白佳巾於檢察官偵查中所證：草酸鈉加入水中之所
      以會產生白色混濁現象，係因草酸鈉與水中含有之鈣離子
      發生化學變化，草酸離子與鈣離子結合成白色草酸鈣，只
      要一公升水中含有6ppm的鈣，就會有此現象。又由於自來
      水為避免細菌滋生，都會加入一定量的氯，加入餘氯檢測
      劑就會產生呈色反應等語為據（偵3424號卷第47頁）。惟
      ：
    1.關於附表二編號1、5、7、12、16、17、18、20、21、23
      、25等部分，依被害人游如秀等人之陳述內容，均未提到
      前來施工人員，有測試水質情事，自難認被告等人有施用
      此種詐術。
    2.關於附表二編號3 部分，依被害人余麗芬之指述內容，前
      往施工之李保家雖有測水質行為，但稱「水質還好」等語
      ；編號6 部分，依被害人范濰廉之指述內容，前往施工之
      柯文璿係以滴劑測試後，稱「水有味道」，而非「水很髒
      」等語，尚難認有前開詐術之施用。
    3.附表二其餘部分，雖有測試水質行為，但依被害人劉秋蓉
      等人之陳述內容，或未提及具體測試方式；或稱前往施工
      之人員係測由濾水器流出來的水，而未提及有測試自來水
      ；或兩者均有測試，並未提到單純測試自來水的水質，致
      被害人購買濾水器或濾芯情事；何況，經原審以扣案之草
      酸鈉及餘氯檢測劑分別加入原審法院內取用之自來水及飲
      水機（供洽公民眾取用）內之飲用水，當庭勘驗測試結果
      ，顯示：飲用水及自來水經分別加入草酸鈉、餘氯檢測劑
      後，飲用水均呈現透明狀；相較於此，自來水則分別呈現
      混濁乳白色狀及黃色透明狀。此有經原審當庭勘驗後命法
      警拍攝之對比照片二張附卷可證（原審卷一第182、183頁
      ）。由此可見，草酸鈉及餘氯檢測劑確實具有鑑別自來水
      或經過濾後飲用水之功能。又據證人即臺灣自來水公司第
      三管理處檢驗室工程員白佳巾於檢察官偵查中所證：草酸
      鈉加入水中之所以會產生白色混濁現象，係因草酸鈉與水
      中含有之鈣離子發生化學變化，草酸離子與鈣離子結合成
      白色草酸鈣，只要一公升水中含有6ppm的鈣，就會有此現
      象。又由於自來水為避免細菌滋生，都會加入一定量的氯
      ，加入餘氯檢測劑就會產生呈色反應等語（偵3424號卷第
      47頁）。由此證詞可知，上開勘驗結果中，受檢測之飲用
      水經檢測卻無白色混濁或呈色反應，係因其鈣含量及餘氯
      含量已低於一定濃度；惟因濾水器之濾芯係屬耗材，會隨
      使用時間之經過而使其功能降低，而必須更換；從而如施
      工人員前往施工時。經測試濾水器之水質，已有混濁或呈
      色反應，自可認濾水器或濾水器已經減低或失其功能，被
      害人因而購買濾水器或濾芯，尚難認係詐術之施用。
    4.又被告等人就此部分，雖無詐術之施用，但對於其等應成
      立之詐欺罪責，尚無影響，附此敘明。
四、按刑法第339條第1項所謂之詐術，並不以欺罔為限，即利用
    人之錯誤而使其為財物之交付，亦不得謂非詐欺（最高法院
    就此著有24年上字第4515號判例參照）。本案中附表二之各
    件詐欺行為，雖未冒充其他廠商名義（附表二標示詐術Ａ部
    分），卻隱匿重要交易資訊者（即刻意隱瞞自己並非消費者
    原來之安裝廠商），並以銷售話術使消費者誤信其為原先安
    裝之濾水器廠商，自仍構成詐欺。而有冒用其他廠商名義使
    消費者陷於錯誤而交易者（附表二標示為詐術Ｂ部分），則
    屬詐欺無誤。核被告等人就附表二所示部分，均係犯刑法第
    339條第1項之詐欺取財罪（被告鍾岳勳僅就附表二編號22至
    24、26部分成立犯罪）。其等就附表二所示之犯行，有犯意
    之聯絡與行為之分擔，皆為共同正犯（被告鍾岳勳僅就附表
    二編號22至24、26部分成立共同正犯）。被告李保家及陳廷
    韋有如犯罪事實欄所載之前科，其等二人於執行完畢後五年
    內故意再犯有期徒刑以上之罪，均為累犯，均應依依刑法第
    47條第1項規定加重其法定刑。
五、原審就附表二所示部分，認被告等人罪證明確而為論罪科刑
    ，固非無見，惟（一）就附表二所示犯罪部分，依起訴書犯
    罪事實欄所載內容，被告等人施用之詐術之內容尚包括「以
    草酸鈉或餘氯檢測劑加入水中攪拌測試後，水質即分別呈現
    白色混濁或呈色反應，騙取民眾更換濾水器或濾芯。」而為
    詐術之部分，原審就此部分何以不成立詐術，並未加以論述
    （依原判決所載內容，應僅就後述無罪部分加以論述）。（
    二）本件被告王瑞鍾係久菱商行之負責人，為本件犯罪之主
    導者，被告劉美雲為被告王瑞鍾之配偶，除參與會計業務，
    亦參與教導簡碧玉等人如何與客戶應對，以達成詐取財物之
    目的，被告王慶源及李保家，亦負責員工訓練，教導如何向
    客戶詐騙，被告陳敏華則為電訪組組長，亦參與教導簡碧玉
    等人如何與客戶應對，以達成詐取財物之目的，顯見其等涉
    案情節較重，其餘之人則係因僱用而依指示參與本件犯罪，
    原審未審酌上開情節之不同，而就被告王瑞鍾及李保家所犯
    各罪，均處拘役20日、陳廷韋所犯各罪均處拘役15日，其餘
    被告所犯各罪均處拘役10日，顯然不當及過低，自有不當。
    被告陳敏華上訴意旨原否認犯罪，雖為無理由（嗣其於本院
    審理中坦承犯行）；惟檢察官上訴意旨指摘原判決就附表二
    所示之犯罪量刑及定執行刑過低部分則為有理由，且原判決
    另有不當之處，應由本院將原判決關於附表二所示之犯罪部
    分撤銷改判。爰審酌本件雖然構成詐欺罪，但與一般常見之
    詐欺罪，有其不同之處。申言之，被告等人所犯本案詐欺，
    從純經濟角度觀之，僅是以詐術方法取得交易機會，其仍因
    交易之完成，而提出對待給付（交付濾水器、耗材及附隨之
    安裝維修），與一般詐欺者（如：社會常見之電話詐欺或金
    光黨詐騙手法），幾乎無對待給付或對待給付與詐得本人之
    物有顯而易見之價值差異並不相同。其不法內涵自有相當差
    異。雖因既已為詐術之使用，消費者亦已交付本人之財物，
    卻取得與其主觀正當期待所不符之物，仍應認為消費者已受
    有損害，而應論以詐欺罪。不能因為消費者有取得對待給付
    就以此解免被告等人之詐欺刑責，但仍得為量刑時審酌之情
    節；及被告王瑞鍾在本案係久菱商行負責人而居於主導地位
    ，被告劉美雲係其配偶，除負責會計業務外並參與員工訓練
    ，被告李保家及王慶源平時也負責員工之訓練，陳敏華為電
    訪組長，其餘之人則為受僱而依王瑞鍾等人之指示而參與詐
    騙行為，鍾岳勳參與之時間較短，被告李保家及陳廷韋均有
    犯罪紀錄；被告柯文璿、蔡政勳（其於本院審理中另與告訴
    人李憶敏達成和解並給付完畢）、王慶源、陳萬陞、鍾岳勳
    已與部分被害人和解，除被告王瑞鍾及劉美雲外，均坦承犯
    行（被告陳廷韋在原審曾坦承犯行）等一切情狀，各量處如
    主文第二項所示之刑，並諭知易科罰金之折算標準，及定其
    應執行刑，並諭知易科罰金之折算標準。
六、又被告蔡政勳、陳萬陞、鍾岳勳、陳敏華、簡碧玉、鍾麗琴
    等人均未曾受有期徒刑以上刑之宣告，被告王慶源雖曾受有
    期徒刑4月之宣告，惟已於92年3月17日執行完畢，距本件犯
    罪時間已逾五年，有臺灣高等法院被告前案紀錄表可參，蔡
    政勳（其於本院審理中另與告訴人李憶敏達成和解並給付完
    畢）、王慶源、陳萬陞、鍾岳勳等人有與部分被害人達成和
    解，且與陳敏華、簡碧玉及鍾麗琴等人在本院審理中均坦承
    犯行，而有悔意，爰均宣告緩刑二年，並命緩刑期間付保護
    管束，並於本判決確定後捌個月內向指定之政府機關、政府
    機構、行政法人、社區或其他符合公益目的之機構或團體，
    提供義務勞務（其應服義務勞務之時間依主文所宣告之時數
    定之）。
貳、無罪部分：
一、公訴意旨略以：
（一）由不詳女子先以電話聯絡被害人林吳秀霞，誆稱是濾水器
      公司後，再由柯文璿於99年4月24日16時18分許，至被害
      人林吳秀霞家中，詐騙更換整台濾水器，其價金為6000元
      ，林秀霞當場先付3000元，其餘3000元，則約定他日再行
      給付；後由李保家於99年5月10日11時許，向被害人林吳
      秀霞收取餘款3000元，並販售二年份濾芯2900元（即起訴
      書附表二編號3及附表三編號9部分）。
（二）由不詳女子先以電話聯絡被害人黃月英，誆稱是濾水器公
      司巡迴免費保養後，再由柯文璿、陳廷韋於99年3月13日
      12時50分許，至苗栗縣頭份鎮國泰新村131號被害人黃月
      英住處，詐騙販售濾水器及五年濾芯（其金額共15000元
      ）；再由李保家於99年4月9日，前往被害人黃月英住處，
      裝設柯文璿等人所販售之濾水器（即起訴書附表二編號4
      及附表三編號10部分）。
（三）由不詳女子先以電話聯絡被害人李劉淑琴，稱是濾水器保
      養後，再由柯文璿、王慶源於98年10月12日、17日，99年
      1月16日15時31分許，至桃園縣楊梅鎮○○街87巷35號被
      害人李劉淑琴住處，詐騙更換整組濾水器，及購買二份濾
      芯，其金額共12100元（即起訴書附表三編號2及附表五編
      號1部分）。
（四）由不詳女子先以電話聯絡被害人黃胡阿對，誆稱是濾水器
      公司巡迴免費保養後，再由柯文璿與不詳姓名男子於99年
      3 月16日12時12分許，至苗栗縣竹南鎮海口里海口1之8號
      被害人黃胡阿對住處，詐騙更換濾芯，其金額共500元。
（五）由不詳女子先以電話聯絡被害人林朝，誆稱是濾水器公司
      巡迴檢查保養後，再由柯文璿於99年4月10日10時48分許
      ，至苗栗縣苗栗市○○路996巷1弄2號被害人林朝住處，
      謊稱要裝設濾水器並收取100元；其後，再由李保家至被
      害人林朝住處，收取1000元後未裝機（即起訴書附表三編
      號11部分）。
（六）由不詳女子先以電話聯絡被害人劉森奎，誆稱是濾水器公
      司免費測水質後，由蔡政勳於99年2月11日13時14分許，
      至苗栗縣苗栗市恭敬83號被害人劉森奎住處，詐騙換濾芯
      ，其金額共11000元（即起訴書附表四編號3部分）。
（七）由不詳女子先以電話聯絡被害人呂黃玉珠，誆稱是濾水器
      公司後，由王慶源與另一不詳姓名男子於99年3月17日11
      時31分許，至苗栗縣苗栗市○○路1363巷26弄3號被害人
      呂黃玉珠住處，詐騙購買濾芯，其金額共2000元（即起訴
      書附表五編號5部分）。
（八）由不詳女子先以電話聯絡被害人彭睦馨，誆稱是濾水器公
      司要免費保養檢查後，由陳萬陞、陳廷韋於99年3月18日
      13時43分許，至苗栗縣頭份鎮○○路36巷71號被害人彭睦
      馨住處，誆稱水質很髒要更換濾芯詐騙1000元元（即起訴
      書附表六編號3及附表七編號4部分）。
（九）由不詳女子先以電話聯絡被害人陳秀禎，誆稱是濾水器公
      司要免費保養檢查後，由陳萬陞、陳廷韋於99年4月14日
      12時許，至苗栗縣後龍鎮大莊60之10號被害人陳秀禎住處
      ，更換濾芯而詐騙2000元元（即起訴書附表六編號1及附
      表七編號2部分）。因認被告等人涉犯刑法第339條第1項
      之詐欺取財罪嫌（被告鍾岳勳僅就（二）、（五）、（八
      ）、（九）部分涉犯刑法第339條第1項之詐欺取財罪嫌）
      。
二、按犯罪事實應依證據認定之，無證據不得認定犯罪事實；不
    能證明被告犯罪者，應諭知無罪之判決，刑事訴訟法第154
    條第2 項、第301 條第1 項分別定有明文。復按檢察官對於
    起訴之犯罪事實，應負提出證據及說服之實質舉證責任。倘
    其所提出之證據，不足為被告有罪之積極證明，或其指出證
    明之方法，無法說服法院以形成被告有罪之心證者，應貫徹
    無罪推定原則。刑事妥速審判法第6條亦有明文規定。又按
    所謂以詐術使人交付，必須被詐欺人因其詐術而陷於錯誤，
    若其所用方法，不能認為詐術，亦不致使人陷於錯誤，即不
    構成該罪。最高法院就此著有46年台上字第260號判例可資
    參照。關於利用他人錯誤使之交付財物之消極詐欺犯罪型態
    ，倘他人所為交付財物之決定，並非基於行為人所欲利用之
    錯誤，則行為人即無可資利用之錯誤可言，參照上開判例，
    當無從構成詐欺罪，亦無從構成詐欺未遂罪。
三、經查：
（一）據林吳秀霞於警詢中所述，其交易原因係因濾水器許久未
      用，因對方說濾水器裡面氧化、馬達壞掉，所以才換一台
      ；另前往施工人員雖有測試水質之事，但係在裝設濾水器
      約二個星期之後，且同時就自來水及濾水器之水質之加以
      測試等情（見偵3422卷二第510至513頁）；經核被告等人
      並未有冒用其他廠商或使之誤信為原濾水器安裝廠商之情
      形，且林吳秀霞亦稱：我原先裝的濾水器已經很久沒有用
      等語，則其原先裝設之濾水器自有損壞之可能。又林吳秀
      霞自認遭詐騙之原因係因當時濾水器一台賣6000元，但大
      賣場濾芯1支只要20-30元，所以認為被騙。但濾水器與濾
      芯本為不同之物，同樣是濾水器或濾芯也可能因廠牌、品
      質之不同而有價格差異，如何可認為有價格差異即認為構
      成詐欺，並未據進一步說明或舉證，自難認與詐欺罪有涉
      。另就前往施工人員雖有測試水質之事，但係在裝設濾水
      器約二個星期之後，且同時就自來水及濾水器之水質之加
      以測試，因其測試水質時係在林吳秀霞購買濾水器之後不
      久，且就自來水及濾水器之水質加以測試，其目的應在於
      使林吳秀霞相信所購買之濾芯具有濾水功能，尚難認係詐
      術。
（二）據黃月英於警詢中所述，並未提到有測試水質使其購買濾
      芯之事，且其交易原因係因對方說原濾水器已經不能用，
      對方兩人一搭一唱推銷購買新濾水器等情（見偵3422卷二
      第478至481頁），經核並未有冒用其他廠商或使之誤信為
      原濾水器安裝廠商之情形。究竟原濾水器是否已經不能用
      ，既未據檢察官進一步舉證，亦涉及當事人對於物品堪用
      與否之主觀判斷，不能逕以詐欺罪相繩。又黃月英自認遭
      詐騙之原因係因覺得對方所賣的濾芯「輕輕的」，應該是
      假的，所以覺得被騙。但究竟當時販賣濾芯之真假為何，
      並未據檢察官舉證以實其說，自亦無法認定與詐欺罪有涉
      。
（三）據李劉淑琴於警詢中所述，並未提到有測水質使其購買濾
      芯之事，且其交易原因係因家中濾水器剛好管線有問題，
      想說要來維修，也沒有想那麼多等情（見偵3422卷二第42
      7至430頁）。故有合理懷疑可認為當時李劉淑琴因有維修
      或更換之較急需求，是否為原濾水器廠商，並非其交易時
      重要考量之點，當時之工務人員復查無冒用其他廠商之情
      形，自難論以詐欺罪。至於其警詢中同時提到「賣給我的
      濾芯也不夠」、「說要補給我到現在也沒有」、「把我機
      器弄壞應該要賠我，結果還叫我裝新的叫我貼錢」，核屬
      民事糾紛，尚難逕認涉有詐欺罪。
（四）據黃胡阿對於警詢中所述，並未提到有測水質使其購買濾
      芯之事，且其交易原因雖係以為對方是原來濾水器廠商，
      且如知道並非原先之濾水器廠商，即不會與之交易。惟其
      同時證稱對方一開始以電話聯繫時，即有先詢問家中有無
      濾水器，其答稱：「有」之後，對方才說要免費保養，並
      未提及被告等人並未使用測水質方式，使其購買濾芯等情
      （見偵3422 卷二第496至499頁）。由此可見，與黃胡阿
      對聯繫之電訪員於該次電訪中，並未以原濾水器廠商自居
      或有使黃胡阿對誤信為原濾水器廠商之意，否則既是原濾
      水器廠商即無再詢問有無濾水器之必要。又依黃胡阿對所
      述，工務人員前來更換濾芯時，其正忙著幫客人理頭髮，
      與工務人員幾乎沒有互動。整體觀之，有合理懷疑可認為
      無論是電訪員或工務人員均未有詐術之施用且亦無利用錯
      誤之詐欺犯意（否則不應詢問消費者有無裝濾水器），故
      不能以詐欺罪相繩。
（五）據林朝於警詢中所述，並未提到有測水質使其購買濾芯之
      事，且其交易原因係已告知對方家中沒有裝濾水器，經對
      方推介決定安裝一台，因而交付1000元訂金，但迄今均尚
      未到府安裝，故認為受騙等情（見偵3422卷二第502至504
      頁。核其所述，除非檢察官能證明交易之工務人員自始無
      意安裝，卻仍收取訂金，否則僅屬單純民事上債務不履行
      而與詐欺無涉，惟檢察官並未為任何舉證，故應認不構成
      詐欺罪。
（六）據劉森奎於警詢中所述，並未提到有測水質使其購買濾芯
      之事，且其交易原因係已告知對方家中並未安裝濾水器，
      經對方推介說服，始決定安裝。安裝後未依約免費更換濾
      芯，其後購買6支濾芯，又遭對方偷偷拿走兩支，因而自
      認遭受欺騙等語（見偵3422卷一第348至352頁）。核其所
      述，僅屬單純債務不履行或另涉竊盜罪之問題，難認與本
      件被告被訴之詐欺罪有關。
（七）據呂黃玉珠於警詢中所述，並未提到有測水質使其購買濾
      芯之事，且其交易原因係因拒絕購買後，對方一直「強迫
      」賴著要求購買，其因此已察覺不對勁，但要沒辦法就買
      了2000元8支濾芯等語（見偵3422卷二第549至552頁）。
      核其所述，其顯然已經察覺對方不是原廠商，因此並無陷
      於錯誤可言，最後之所以還是交易，乃因主觀上覺得已經
      遭到「強迫」使然，是應視其當時遭壓制意思決定自由之
      強度，決定是否另構成強制罪，而與詐欺罪無涉。且其既
      能當場察覺對方有異，有合理懷疑可認為當時前往之工務
      人員所實施者，乃無效之詐術，不能使其陷於錯誤，故亦
      難逕論以詐欺未遂罪。
（八）據彭睦馨於警詢中所述，被告陳萬陞雖有測水質行為，但
      未具體被告陳萬陞如何測水質；且其在被告陳萬陞測水質
      後，其並未立即購買濾芯；其後，因被告陳萬陞不斷慫湧
      ，並未指證對方有何使之陷於錯誤之詐術行為，其之所以
      自認被騙，係因其兒子說「濾芯哪有這麼貴」，才知道「
      被騙」等語（見偵3422卷二第583至586頁）。然而，濾芯
      價格之高低本身，並無從憑以有詐術使用，更不能認定其
      有何陷於錯誤。檢察官復未舉證有將低價濾芯充作高價濾
      芯販賣之事實，自難認構成詐欺罪。
（九）據陳秀禎於警詢中所述，並未提到有測水質使其購買濾芯
      之事，雖指稱如知道對方不是原廠商就不會交易，故自覺
      受騙，惟其亦同時指出：對方一開始來電聯絡時，有先問
      是否有裝濾水器，工務人員在進行交易時所留之分期付款
      申請書及名片（其影本均附卷可證），均係久菱商行之名
      義（見偵3422卷二第592至596頁）。顯見該次交易無論是
      電訪員或工務人員，均無以原廠商自居之犯意及行為，自
      不構成詐欺罪。
四、綜上所述，應認為檢察官此部分之舉證尚有不足，不能為被
    告有罪之積極證明，亦不能說服本院形成有罪之心證，依前
    述法律規定，自應為無罪之諭知，從而原審認被告等人就上
    開部分不能證明犯罪，而為無罪之判決，核無不合。檢察官
    上訴意旨仍執陳詞，為無理由，應予駁回。
參、被告陳廷韋經合法傳喚，無正當理由不到庭，爰不待其陳述
    逕行判決。
據上論斷，應依刑事訴訟法第371條、第368條，第369條第1項前
段、第364條、第299條第1項前段、刑法第28條、第339條第1 項
、第47條第1項、第41條第1項、第51條第5、6款、第74條第1 項
第1款、第2款、第2項第5款、第93條第1項、刑法施行法第1條之1
第1項、第2項前段，判決如主文。
本案經檢察官徐錫祥到庭執行職務。
中    華    民    國  100    年    8    月    30    日
            刑事第七庭   審判長法  官 林 榮 龍
                               法  官 李 秋 娟
                               法  官 黃 仁 松
以上正本證明與原本無異。
不得上訴。
                               書記官 林 玉 惠
中    華    民    國  100    年    8    月    30    日
附錄：本案論罪科刑法條全文。
刑法第339 條
意圖為自己或第三人不法之所有，以詐術使人將本人或第三人之
物交付者，處5 年以下有期徒刑、拘役或科或併科1 千元以下罰
金。
以前項方法得財產上不法之利益或使第三人得之者，亦同。
前二項之未遂犯罰之。
附表一
┌──┬────┬───────────────────┬───────┬───────┐
│編號│姓名    │任職期間                              │職稱          │備註          │
├──┼────┼───────────────────┼───────┼───────┤
│1   │王瑞鍾  │97年4、5月間起至99年6月17日止         │經理          │              │
├──┼────┼───────────────────┼───────┤              │
│2   │劉美雲  │97年4、5月間起至99年6月17日止         │會計          │              │
├──┼────┼───────────────────┼───────┤              │
│3   │李保家  │96年4月間起至99年6月17日              │主任          │              │
├──┼────┼───────────────────┼───────┤              │
│4   │王慶源  │98年08月間起至99年6月17日止           │顧問          │              │
├──┼────┼───────────────────┼───────┤              │
│5   │柯文璿  │98年3、4月間起至99年4月間止           │股長          │              │
├──┼────┼───────────────────┼───────┤              │
│6   │陳萬陞  │98年4月間起至99年6月17日止            │工務（即業務）│              │
├──┼────┼───────────────────┼───────┤              │
│7   │蔡政勳  │98年9月底起至99年6月17日止            │工務（即業務）│              │
├──┼────┼───────────────────┼───────┤              │
│8   │陳廷韋  │98年5、6月間起至99年5月間止           │工務（即業務）│              │
├──┼────┼───────────────────┼───────┤              │
│9   │鍾岳勳  │99年3月18日起至99年4月30日止          │工務（即業務）│              │
├──┼────┼───────────────────┼───────┤              │
│10  │陳敏華  │98年7月1日起至99年6月17日止           │電訪員兼組長  │              │
├──┼────┼───────────────────┼───────┤              │
│11  │鍾麗琴  │98年7月1日起至99年6月17日止           │電訪員        │              │
├──┼────┼───────────────────┼───────┤              │
│12  │簡碧玉  │98年9月1日起至99年6月17日止           │電訪員        │              │
└──┴────┴───────────────────┴───────┴───────┘
附表二
┌──┬────┬────┬────┬─────────┬────────────┬──┐
│編號│被害人  │行為時間│行為地點│詐騙手法          │認定犯罪事實所憑之證據  │備註│
│    │姓名    │        │        │前往施工人員      │                        │    │
│    │        │        │        │得款金額          │                        │    │
├──┼────┼────┼────┼─────────┼────────────┼──┤
│1   │游如秀  │99年2月 │苗栗縣竹│詐術Ａ            │1.游如秀在警詢中之陳述  │    │
│    │        │27日10時│南鎮南北│李保家            │2.游如秀指認犯罪嫌疑人紀│    │
│    │        │許      │街189之5│5300元            │  錄表                  │    │
│    │        │        │號      │（游如秀未指述李保│3.遭更換之濾水器相片    │    │
│    │        │        │        │家有測水質之事）  │4.李保家名片            │    │
│    │        │        │        │                  │5.李保家與游如秀間之電話│    │
│    │        │        │        │                  │  監聽譯文              │    │
│    │        │        │        │                  │（見偵3422號卷二第556頁 │    │
│    │        │        │        │                  │  至566頁               │    │
├──┼────┼────┼────┼─────────┼────────────┼──┤
│2   │劉秋蓉  │99年3月3│苗栗縣頭│詐術Ａ            │1.劉秋蓉在警詢中之陳述  │    │
│    │        │日10時53│份鎮文化│李保家            │2.劉秋蓉指認犯罪嫌疑人紀│    │
│    │        │分許    │街271巷 │7000元            │  錄表                  │    │
│    │        │        │15弄19號│（劉秋蓉係指述李保│3.李保家與劉秋蓉間之電話│    │
│    │        │        │        │家以測水棒測試濾水│  監聽譯文              │    │
│    │        │        │        │器水質）          │（見偵3422號卷二第567頁 │    │
│    │        │        │        │                  │  至575頁               │    │
├──┼────┼────┼────┼─────────┼────────────┼──┤
│3   │余麗芬  │99年3月8│苗栗縣頭│詐術Ａ            │1.余麗芬在警詢中之陳述  │    │
│    │        │日12時12│份鎮建國│李保家            │2.余麗芬指認犯罪嫌疑人紀│    │
│    │        │分許    │路66號3 │11500元           │  錄表                  │    │
│    │        │        │樓之2   │（余麗芬係指稱李  │3.李保家與余麗芬間之電話│    │
│    │        │        │        │保家有測水質，但李│  監聽譯文              │    │
│    │        │        │        │保家稱水質還好）  │（見偵3422號卷二第576頁 │    │
│    │        │        │        │                  │  至582頁               │    │
├──┼────┼────┼────┼─────────┼────────────┼──┤
│4   │蕭煥霖  │98年10月│苗栗縣頭│詐術Ａ            │1.蕭煥霖在警詢中之陳述  │    │
│    │        │初      │份鎮自強│柯文璿            │2.蕭煥霖指認犯罪嫌疑人紀│    │
│    │        │        │路281巷1│1500元            │  錄表                  │    │
│    │        │        │號2樓   │（蕭煥霖係指述柯文│3.柯文璿名片            │    │
│    │        │        │        │璿以測水棒測試濾水│4.李保家與劉秋蓉間之電話│    │
│    │        │        │        │器水質）          │  監聽譯文              │    │
│    │        │        │        │                  │（見偵3422號卷二第410頁 │    │
│    │        │        │        │                  │  至417頁               │    │
├──┼────┼────┼────┼─────────┼────────────┼──┤
│5   │何王三妹│99年1月 │新竹縣芎│詐術Ｂ（冒用「家湧│1.何王三妹在警詢中之陳述│    │
│    │        │22日11時│林鄉新鳳│泉」濾水器公司）  │2.何王三妹指認犯罪嫌疑人│    │
│    │        │32分許  │村燥坑3 │柯文璿            │  紀錄表                │    │
│    │        │        │之3號   │2800元            │3.購買之濾芯相片        │    │
│    │        │        │        │（何王三妹未指述柯│4.柯文璿與何王三妹間之電│    │
│    │        │        │        │文璿有測水質之事）│  話監聽譯文            │    │
│    │        │        │        │                  │（見偵3422號卷二第459頁 │    │
│    │        │        │        │                  │  至466頁               │    │
├──┼────┼────┼────┼─────────┼────────────┼──┤
│6   │范濰濂  │98年7、8│        │詐術Ａ            │1.范濰濂在警詢中之陳述  │    │
│    │        │月間及99│        │柯文璿            │2.范濰濂指認犯罪嫌疑人紀│    │
│    │        │年1月29 │        │3600元            │  錄表                  │    │
│    │        │日13時許│        │（范濰廉係指述第一│3.遭更換之濾水器相片    │    │
│    │        │        │        │次柯文璿以滴劑測試│4.柯文璿與范濰濂間之電話│    │
│    │        │        │        │並稱「水有味道」；│  監聽譯文              │    │
│    │        │        │        │第二次檢測結果則稱│（見偵3422號卷二第418頁 │    │
│    │        │        │        │正常）            │  至426頁               │    │
├──┼────┼────┼────┼─────────┼────────────┼──┤
│7   │宋萬盛  │99年1月 │新竹縣湖│詐術Ａ            │1.宋萬盛在警詢中之陳述  │    │
│    │        │16日13時│口鄉健康│柯文璿、李保家    │2.宋萬盛指認犯罪嫌疑人紀│    │
│    │        │42分許  │街16號  │5000元            │  錄表                  │    │
│    │        │        │        │（宋萬盛宋指柯文璿│3.遭更換之濾水器、購買之│    │
│    │        │        │        │有測水質之事）    │  濾芯及李保家名片相片  │    │
│    │        │        │        │                  │4.柯文璿與宋萬盛間之電話│    │
│    │        │        │        │                  │  監聽譯文              │    │
│    │        │        │        │                  │（見偵3422號卷二第449頁 │    │
│    │        │        │        │                  │  至458頁               │    │
├──┼────┼────┼────┼─────────┼────────────┼──┤
│8   │賀美華  │99年1月 │新竹縣新│詐術Ａ            │1.賀美華在警詢中之陳述  │    │
│    │        │14日17時│豐鄉潤泰│柯文璿            │2.賀美華指認犯罪嫌疑人紀│    │
│    │        │57分許  │街33巷17│5000元            │  錄表                  │    │
│    │        │        │號      │（賀美華雖稱柯文璿│3.遭更換之濾水器、購買之│    │
│    │        │        │        │有測水質，並稱「水│  濾芯及分期付款申請書相│    │
│    │        │        │        │質很髒」，但未具體│  片                    │    │
│    │        │        │        │陳明其測水質方式；│4.柯文璿與賀美華間之電話│    │
│    │        │        │        │且賀美華也陳明其濾│  監聽譯文              │    │
│    │        │        │        │芯有一年未更換）  │（見偵3422號卷二第436頁 │    │
│    │        │        │        │                  │  至448頁               │    │
├──┼────┼────┼────┼─────────┼────────────┼──┤
│9   │黃鄒桂秋│99年3月 │苗栗縣竹│詐術Ｂ（冒用「鮮喝│1.黃鄒桂秋在警詢中之陳述│    │
│    │        │15日16時│南鎮大埔│水」濾水器公司）  │2.黃鄒桂秋指認犯罪嫌疑  │    │
│    │        │22分許  │135號   │柯文璿            │  人紀錄表              │    │
│    │        │        │        │1600元            │3.柯文璿名片、分期付款申│    │
│    │        │        │        │（黃鄒桂秋是指述柯│  請書影本              │    │
│    │        │        │        │文璿測由濾水器流出│4.柯文璿與黃鄒桂秋間之電│    │
│    │        │        │        │來的水，並非測自來│  話監聽譯文            │    │
│    │        │        │        │水）              │（見偵3422號卷二第486頁 │    │
│    │        │        │        │                  │  至495頁               │    │
├──┼────┼────┼────┼─────────┼────────────┼──┤
│10  │陳劉月英│99年3月3│苗栗縣頭│詐術Ａ            │1.陳劉月英在警詢中之陳述│    │
│    │        │日10 時 │份鎮中華│柯文璿、李保家    │2.陳劉月英指認犯罪嫌疑人│    │
│    │        │21分許及│路730號 │3400元            │  紀錄表                │    │
│    │        │同年月4 │        │（陳劉月英是指述柯│3.遭更換之濾水器、購買之│    │
│    │        │日10時30│        │文璿等人以測試筆測│  濾芯及顯示285000來電相│    │
│    │        │分許    │        │試自來水及濾水器之│  片                    │    │
│    │        │        │        │水質）            │4.某電訪員與陳劉月英間之│    │
│    │        │        │        │                  │  電話監聽譯文          │    │
│    │        │        │        │                  │（見偵3422號卷二第467頁 │    │
│    │        │        │        │                  │  至477頁               │    │
├──┼────┼────┼────┼─────────┼────────────┼──┤
│11  │李憶敏  │98年11月│苗栗縣竹│詐術Ｂ（冒用「立潔│1.李憶敏在警詢中之陳述  │    │
│    │        │3日16時 │南鎮中正│」或「川潔」濾水器│2.交易地點路口監視器翻拍│    │
│    │        │39分許  │路246巷6│公司）            │  相片                  │    │
│    │        │        │弄6號   │蔡政勳            │3.蔡政勳與李憶敏間之電話│    │
│    │        │        │        │1000元            │  通聯紀錄              │    │
│    │        │        │        │（李憶敏係指蔡政勳│（見偵3422號卷一第336頁 │    │
│    │        │        │        │測由濾水器流出來的│  至341頁               │    │
│    │        │        │        │水，並非測自來，且│                        │    │
│    │        │        │        │蔡政勳拆下原來的濾│                        │    │
│    │        │        │        │芯讓她看是黑黑髒髒│                        │    │
│    │        │        │        │的）              │                        │    │
├──┼────┼────┼────┼─────────┼────────────┼──┤
│12  │賴瑞林  │98年11月│苗栗縣造│詐術Ｂ（冒用「大家│1.賴瑞林在警詢中之陳述  │    │
│    │        │10日16時│橋鎮海埔│實業有限公司」濾水│2.蔡政勳與賴瑞林間之電話│    │
│    │        │30分許  │仔28之1 │器公司）          │  通聯紀錄              │    │
│    │        │        │號      │蔡政勳            │3.大家實業有限公司之產品│    │
│    │        │        │        │2600元            │  服務卡及廣告單影本    │    │
│    │        │        │        │（賴瑞林未指述蔡政│（見偵3422號卷一第342頁 │    │
│    │        │        │        │勳有測水質之事）  │  至347頁               │    │
├──┼────┼────┼────┼─────────┼────────────┼──┤
│13  │陳月枝  │99年2月 │苗栗縣竹│詐術Ａ            │1.陳月枝在警詢中之陳述  │    │
│    │        │26日13時│南鎮和仁│蔡政勳            │2.某電訪員與陳月枝間之電│    │
│    │        │52分許  │街52巷17│3000元            │  詁監聽譯文            │    │
│    │        │        │號      │（陳月枝是指述蔡政│3.陳月枝指認犯罪嫌疑人紀│    │
│    │        │        │        │勳以測試筆測試自來│  錄表                  │    │
│    │        │        │        │水及濾水器的水質）│4.遭更換之濾水器、購買之│    │
│    │        │        │        │                  │  濾芯相片              │    │
│    │        │        │        │                  │（見偵3422號卷一第356頁 │    │
│    │        │        │        │                  │  至364頁               │    │
├──┼────┼────┼────┼─────────┼────────────┼──┤
│14  │邱文忠  │99年3月1│苗栗縣苗│詐術Ａ            │1.邱文忠在警詢中之陳述  │    │
│    │        │日11時46│栗市光復│蔡政勳            │2.邱文忠指認犯罪嫌疑人紀│    │
│    │        │分許    │路82號  │1000元            │  錄表                  │    │
│    │        │        │        │（邱文忠是指述測濾│3.蔡政勳與邱文忠間之電話│    │
│    │        │        │        │水器的水質，非測試│  監聽譯文              │    │
│    │        │        │        │自來）            │（見偵3422號卷一第365頁 │    │
│    │        │        │        │                  │  至371頁               │    │
├──┼────┼────┼────┼─────────┼────────────┼──┤
│15  │陳麗惠  │99年3月6│苗栗縣竹│詐術Ａ            │1.陳麗惠在警詢中之陳述  │    │
│    │        │日11時43│南鎮崁頂│蔡政勳            │2.陳麗惠英指認犯罪嫌疑人│    │
│    │        │分      │街20號  │800元             │  紀錄表                │    │
│    │        │        │        │（陳麗惠係指述蔡政│3.蔡政勳與陳麗惠間之電話│    │
│    │        │        │        │勳測濾水器的水質，│  監聽譯文              │    │
│    │        │        │        │非測試自來水）    │（見偵3422號卷一第372頁 │    │
│    │        │        │        │                  │  至378頁               │    │
├──┼────┼────┼────┼─────────┼────────────┼──┤
│16  │陳阿姜  │99年3月 │苗栗縣竹│詐術Ａ            │1.陳阿姜在警詢中之陳述  │    │
│    │        │11日12時│南鎮下街│蔡政勳            │2.陳阿姜指認犯罪嫌疑人紀│    │
│    │        │18分許  │仔21號  │1500元            │  錄表                  │    │
│    │        │        │        │（陳阿姜未提到有測│3.遭更換之濾水器、購買之│    │
│    │        │        │        │水質之事）        │  濾芯相片              │    │
│    │        │        │        │                  │4.蔡政勳與陳阿姜間之電話│    │
│    │        │        │        │                  │  監聽譯文              │    │
│    │        │        │        │                  │（見偵3422號卷一第379頁 │    │
│    │        │        │        │                  │  至387頁               │    │
├──┼────┼────┼────┼─────────┼────────────┼──┤
│17  │甘金菊  │99年3月 │苗栗縣苗│詐術Ａ            │1.甘金菊在警詢中之陳述  │    │
│    │        │12日10時│栗市忠勇│蔡政勳            │2.甘金菊指認犯罪嫌疑人紀│    │
│    │        │50分許  │新村15號│600元             │  錄表                  │    │
│    │        │        │        │（甘金菊未提到有測│3.遭更換之濾水器、購買之│    │
│    │        │        │        │水質之事）        │  濾芯相片              │    │
│    │        │        │        │                  │4.蔡政勳與甘金菊間之電話│    │
│    │        │        │        │                  │  監聽譯文              │    │
│    │        │        │        │                  │（見偵3422號卷一第388頁 │    │
│    │        │        │        │                  │  至395頁               │    │
├──┼────┼────┼────┼─────────┼────────────┼──┤
│18  │江炳欽  │99年3月 │苗栗縣頭│詐術Ｂ（冒用「123 │1.江炳欽在警詢中之陳述  │    │
│    │        │13日13時│屋鄉象山│」」濾水器公司）  │2.江炳欽指認犯罪嫌疑人紀│    │
│    │        │2 分許  │路93號  │蔡政勳            │  錄表                  │    │
│    │        │        │        │3000元            │3.蔡政勳與江炳欽間之電話│    │
│    │        │        │        │（江炳欽未提到有測│  監聽譯文              │    │
│    │        │        │        │水質之事）        │（見偵3422號卷二第396頁 │    │
│    │        │        │        │                  │  至402頁               │    │
│    │        │        │        │                  │                        │    │
├──┼────┼────┼────┼─────────┼────────────┼──┤
│19  │陳月霞  │99年3月 │苗栗縣苗│詐術Ａ            │1.陳月霞在警詢中之陳述  │    │
│    │        │16日11時│栗市維祥│蔡政勳            │2.陳月霞指認犯罪嫌疑人紀│    │
│    │        │25分許  │4號     │3500元            │  錄表                  │    │
│    │        │        │        │（陳月霞係指述蔡政│3.蔡政勳與陳月霞間之電話│    │
│    │        │        │        │勳測濾水器之水質）│  監聽譯文              │    │
│    │        │        │        │                  │（見偵3422號卷二第403頁 │    │
│    │        │        │        │                  │  至409頁               │    │
├──┼────┼────┼────┼─────────┼────────────┼──┤
│20  │葉昱廷  │99年1月 │新竹縣湖│詐術Ａ            │1.葉昱廷在警詢中之陳述  │    │
│    │        │29日11時│鄉○○路│王慶源            │2.葉昱廷指認犯罪嫌疑人紀│    │
│    │        │51分許  │三段137 │6000元            │  錄表                  │    │
│    │        │        │巷1之1號│（葉昱廷未提到有測│3.遭更換之濾水器、購買之│    │
│    │        │        │        │水質之事）        │  濾芯及所留服卡相片    │    │
│    │        │        │        │                  │4.王慶源與葉昱廷間之電話│    │
│    │        │        │        │                  │  監聽譯文              │    │
│    │        │        │        │                  │（見偵3422號卷二第526頁 │    │
│    │        │        │        │                  │  至529頁               │    │
├──┼────┼────┼────┼─────────┼────────────┼──┤
│21  │彭秋束  │99年1月 │新竹縣新│詐術Ｂ（冒用「金字│1.彭秋束在警詢中之陳述  │    │
│    │        │14日12時│豐鄉建興│塔」              │2.彭秋束指認犯罪嫌疑人紀│    │
│    │        │許      │路一段  │」濾水器公司）    │  錄表                  │    │
│    │        │        │202之2號│王慶源            │3.遭更換之濾水器、購買之│    │
│    │        │        │        │4000元            │  濾芯及所留服卡相片    │    │
│    │        │        │        │（彭秋束未提到有測│4.王慶源與王慶源間之電話│    │
│    │        │        │        │水質之事）        │  監聽譯文              │    │
│    │        │        │        │                  │（見偵3422號卷二第517頁 │    │
│    │        │        │        │                  │  至525頁               │    │
├──┼────┼────┼────┼─────────┼────────────┼──┤
│22  │古月嬌  │99年3月 │苗栗縣公│詐術Ｂ（冒用「123 │1.古月嬌在警詢中之陳述  │    │
│    │        │26日12時│館鄉福星│」」濾水器公司）  │2.古月嬌指認犯罪嫌疑人紀│    │
│    │        │11分許  │28之2號 │王慶源            │  錄表                  │    │
│    │        │        │        │3000元            │（見偵3422號卷二第542頁 │    │
│    │        │        │        │（古月嬌雖指述有測│  至548頁               │    │
│    │        │        │        │水質，但是測濾水器│                        │    │
│    │        │        │        │的水質，且王慶源是│                        │    │
│    │        │        │        │稱「水是酸的」，而│                        │    │
│    │        │        │        │非「水很髒」）    │                        │    │
│    │        │        │        │                  │                        │    │
│    │        │        │        │                  │                        │    │
│    │        │        │        │                  │                        │    │
│    │        │        │        │                  │                        │    │
├──┼────┼────┼────┼─────────┼────────────┼──┤
│23  │徐永昌  │99年3月 │苗栗縣銅│詐術Ａ            │1.徐永昌在警詢中之陳述  │    │
│    │        │24日16時│鑼鄉中平│王慶源            │2.徐永昌指認犯罪嫌疑人紀│    │
│    │        │48分許  │67之3號 │2600元            │  錄表                  │    │
│    │        │        │        │（徐永昌未提到有測│3.王慶源與徐永昌間之電話│    │
│    │        │        │        │水質之事）        │  監聽譯文              │    │
│    │        │        │        │                  │（見偵3422號卷二第535頁 │    │
│    │        │        │        │                  │  至541頁               │    │
├──┼────┼────┼────┼─────────┼────────────┼──┤
│24  │陳文樟  │99年4月 │苗栗縣後│詐術Ａ            │1.陳文樟在警詢中之陳述  │    │
│    │        │14日11時│龍鎮西社│陳萬陞、陳廷韋    │2.陳文樟指認犯罪嫌疑人紀│    │
│    │        │7分許   │122號   │6000元            │  錄表                  │    │
│    │        │        │        │（陳文樟雖指述有測│3.陳廷韋與陳文樟間之電話│    │
│    │        │        │        │質，但又稱沒有注意│  監聽譯文              │    │
│    │        │        │        │到如何測水質）    │（見偵3422號卷二第610頁 │    │
│    │        │        │        │                  │  至616頁               │    │
│    │        │        │        │                  │                        │    │
│    │        │        │        │                  │                        │    │
├──┼────┼────┼────┼─────────┼────────────┼──┤
│25  │李玉梅  │99年2月 │苗栗縣竹│詐術Ａ            │1.李玉梅在警詢中之陳述  │    │
│    │        │25日11時│南鎮福德│陳廷韋            │2.欠菱系列產品保證書、分│    │
│    │        │24分許及│路125巷9│3000元            │  期付款申請書、服務卡之│    │
│    │        │同年月27│號      │（李玉梅未提到有測│  影本                  │    │
│    │        │日13時許│        │水質之事）        │3.遭更換之濾水器及濾芯相│    │
│    │        │        │        │                  │  片                    │    │
│    │        │        │        │                  │4.某電訪員與李玉梅間之電│    │
│    │        │        │        │                  │  話監聽譯文            │    │
│    │        │        │        │                  │（見偵3422號卷二第600頁 │    │
│    │        │        │        │                  │  至609頁               │    │
├──┼────┼────┼────┼─────────┼────────────┼──┤
│26  │廖孟美  │99年3月 │苗栗縣銅│詐術Ｂ（冒用「嘉賓│1.廖孟美在警詢中之陳述  │    │
│    │        │29日12時│鑼鄉中興│」濾水器公司）    │2.廖孟美指認犯罪嫌疑人紀│    │
│    │        │25分許  │二街26號│鍾岳勳            │  錄表                  │    │
│    │        │        │        │3000元            │4.鍾岳勳與廖孟美間之電話│    │
│    │        │        │        │（廖孟美是指述測濾│  監聽譯文              │    │
│    │        │        │        │水器的水質）      │（見偵3422號卷二第617頁 │    │
│    │        │        │        │                  │  至625頁               │    │
│    │        │        │        │                  │                        │    │
└──┴────┴────┴────┴─────────┴────────────┴──┘